臺灣新竹地方法院民事判決　　　　　九十一年度簡上字第七號
　　上　訴　人　甲○○
　　被　上訴人　儒聲空間設計工程有限公司
　　法定代理人　乙○○
　　訴訟代理人　張志忠
右當事人間請求給付工程款事件，上訴人對於中華民國九十年十月二十九日本院竹北
簡易庭九十年度竹北簡字第六十五號第一審判決提起上訴，本院於民國九十三年六月
十六日言詞辯論終結，判決如左：
    主      文
原判決關於命上訴人給付超過新台幣貳萬陸仟捌佰柒拾元部分，及該部分假執行之宣
告，暨訴訟費用之裁判均廢棄。
右廢棄部分被上訴人在第一審之訴及假執行之聲請均駁回。
其餘上訴駁回。
第一、二審訴訟費用由上訴人負擔百分之十五，餘由被上訴人負擔。
    事      實
甲、上訴人方面：
一、聲明：
（一）原判決不利於上訴人部分廢棄。
（二）右廢棄部分請求駁回被上訴人於第一審之訴。
二、陳述：除與原審判決書所載者相同茲予引用外，補稱：
（一）如附表一所示之追加工程，除原審剔除部分外，僅頂樓換門鎖不爭執為追加工
      程外。附表一編號第五之牆面油漆、編號第六升降曬衣架、編號十總開關箱及
      編號十一代辦費之工程價額並未經過二造協議，上訴人不知其價格，認應合理
      或市價同。渠料被上訴人請求之價額竟逾市價甚多。倘被上訴人曾告知追加工
      程之價格，上訴人則不可能同意追加工程。被上訴人如主張二造就追價工程之
      價格曾達成合意，應就此部分負舉證責任。否則兩造就追加工程之價格並未達
      成合意，則被上訴人自不得請求追加工程部分之價金。
（二）頂樓樓梯部分油漆牆面（二十八坪乘以二百八十元等於七千八百四十元）共計
      七千八百四十元，此部分並非追加工程，而係原合約工程範圍，被上訴人不得
      另行要求工程款，故此部分應自追加工程款內扣除。又追加廚房油漆部分，工
      程品質甚差，未達一般標準，並有嚴重瑕疵，則在補修繕前，上訴人亦可拒絕
      給付該部分工程款七千元。
（三）報價單中之全室水電工程（電燈配線及修改）部分，因本件工程線路早於被上
      訴人施工前完成，被上訴人自毋庸施做，惟被上訴人仍將其列入施工範圍自屬
      不當，是上開水電工程之工程費用二萬六千四百元亦應扣除。五金配件部分未
      施做，均應列為減項工程。
（四）另總開關箱含代辦費之數額，上訴人另請他人估價，價額僅一萬三千五百六十
      元，升降曬衣架之價格為二千三百元，安裝費用為五百至六百元，被上訴人請
      求之價款均逾市價甚高，此部分亦應酌減。
（五）追加工程中關於曬衣間及浴室燈具部分是原工程範圍全室燈具涵蓋在內。
（六）為此，請求廢棄原判決不利上訴人部分，並駁回被上訴人就上開廢棄部分之請
      求。
三、證據：援用原審之立證方法。
乙、被上訴人方面：
一、聲明：駁回上訴。
二、陳述：除與原審判決書所載者相同茲予引用外，補稱：
（一）曬衣間及浴室燈具並未包括在原工程契約內。原契約內之全室燈具是裝置在客
      廳及主臥室之天花板嵌燈，與曬衣間及浴室之燈具不同。
（二）電線配線修改是將原配線改成ＢＢ崁燈的連接線及電視線、電話線、插座線的
      修改。
（三）五金配件部分之費用係指門把部分的五金配件，門把可挑選不同材質，與門戶
      的裝設分別計價。
三、證據：援用原審之立證方法。
    理  由
一、本件原審被上訴人起訴請求上訴人給付原工程款及追加工程款二部分，其中原工
    程款部分為原審駁回，被上訴人就此部分並未上訴，故此部份應非上訴審所得審
    酌，上訴人提出之陳述中，仍就原審駁回之工程款部分之工程瑕疵為爭執，應有
    誤會，合先敘明。
二、本院應審酌之範圍應為上訴人合法上訴部分，即原審判准之如附表一所示之追加
    工程項目之工程款共計六萬三千八百七十元，減去兩造不爭執之減項工程款八千
    七百六十元，即為五萬五千一百一十元之範圍內。
（一）上訴人辯稱，如附表所示之追加工程項目，除附表第一項之頂樓更換門鎖上訴
      人不爭執外，附表編號第六項升降曬衣架及第十項總開關箱、第十一項代辦費
      之部分被上訴人之估價過高，上訴人如得知價格如此昂貴，必不同意施作，此
      部分因兩造並未就價金達成合意，故上訴人毋庸給付價金。縱需給付價金，升
      降曬衣架之合理價格應在二千八百元（含安裝工資）範圍內，總開關箱及代辦
      費之合理價格應在一萬三千五百六十元之範圍內，並提出俊浩工程股份有限公
      司之估價單乙紙為證。經查：
１、按如依情形，非受報酬即不為完成其工作者，視為允與報酬。未定報酬額者，按
    照價目表所定給付之；無價目表者，按照習慣給付，民法第四百九十一條定有明
    文。
２、依上開規定，上訴人主張追加工程部分因價金部份並未達成合意，故其毋庸給付
    價金云云，顯非可採。
３、本件追加工程款兩造雖就報酬部分並無約定，亦無價目表可資依憑，據上規定，
    追加工程款之價格應依習慣定之。依上開規定，被上訴人應證明其主張之追加工
    程款之數額超過上訴人所不爭執之部分係符合商業習慣。然被上訴人並未就此部
    分提出證據證明，從而，被上訴人請求之追加工程款超過上訴人所不爭執之升降
    曬衣架在二千八百元範圍及總開關箱、代辦費超過一萬三百五百六十元之範圍，
    均為無理由，應予以駁回。
（二）上訴人另辯稱，附表第七項曬衣間燈具及附表第八項之浴室吸頂燈安裝，上訴
      人雖不爭執有此部份之安裝，但抗辯應包含於原契約之全室BB崁燈項目中，非
      追加工程云云。被上訴人則陳稱全室BB崁燈係指鑲嵌於天花板中之投射燈，與
      曬衣間所裝之日光燈及浴室內之裝置於天花板之吸頂燈不同，應為追加工程等
      語。經查：上訴人不爭執，曬衣間所裝置之燈具為日光燈，浴室之燈具則為吸
      頂燈。而原契約中之燈具裝置項目確如被上訴人所稱為全室BB崁燈，有兩造之
      承攬契約在卷可證。由工程項目之名稱即可明顯得知原工程中所裝置之燈具為
      BB 崁燈，而非曬衣間之日光燈或浴室之吸頂燈。因此，上訴人抗辯此兩項工
      程並非追加工程云云，顯無可採。
（三）附表第五項牆面油漆部分，上訴人雖不爭執施作此部份之油漆工程，但抗辯應
      僅有廚房部分為追加工程，樓梯間部分應包含於原契約之油漆工程部份中，且
      油漆品質不良云云。被上訴人則稱，全部均為追加工程等語。經查：依據兩造
      所訂立之工程契約書所附之報價單中，油漆工程部分僅四樓主臥室、四樓客廳
      、四樓曬衣間，並不及於廚房及樓梯間之油漆工程。上訴人主張樓梯間之油漆
      工程應包於原承攬工程中及油漆品質不良部分，應就此有利於己之事實為舉證
      。然上訴人就此部分並未舉出證據證明之。故上訴人上開抗辯尚難採信。而兩
      造既不爭執此部份之油漆工程確實已施作，且油漆之單價每坪尚較兩造原承攬
      工程約定之每坪五百五十元之價格為低，被上訴人此部份之請求應為有理，上
      訴人上開抗辯自難採信。
三、綜上所述，被上訴人本於承攬契約，請求上訴人給付追加工程，於二萬六千八百
    七十元及自九十年三月二十一日起至清償日止按年息百分之五計算之利息之範圍
    內，為有理由（計算式如附表二所示）。逾此請求為無理由，應予以駁回。原審
    就超過上開應准許部份，為上訴人敗訴之判決，併為假執行之宣告，自有未洽。
    上訴意旨就此部分指摘原判決不當，求予廢棄改判為有理由。至於上開准許部份
    ，原審判命上訴人給付，並為假執行之宣告，核無違誤，上訴意旨，就此部分，
    仍執陳詞，指摘原判決不當，求予廢棄，為無理由應駁回其上訴。
四、據上論結，本件上訴為一部有理由，一部無理由，依民事訴訟法第四百三十六條
    之一第三項、第四百五十條、第四百四十九條第一項、第七十九條，判決如主文
    。
中　　　華　　　民　　　國　　九十三　　年　　　七　　　月　　　九　　　日
                   台灣新竹地方法院民事第一庭
                        審判長法   官　彭洪英
                              法   官  黃珮禎
                              法   官  王鳳儀
右為正本係照原本作成。
本判決不得上訴。
                           法院書記官 饒興蘭
中　　　華　　　民　　　國　　九十三　　年　　　七　　　　月　　十二    日
